臺灣高等法院臺中分院刑事裁定　
111年度毒抗字第242號

抗 告 人    
即 被 告    陳建國



上列抗告人因聲請觀察勒戒案件，不服臺灣臺中地方法院中華民
國110年12月29日裁定（110年度毒聲字第1590號，聲請案號：臺
灣臺中地方檢察署110年度聲觀字第1360號、110年度毒偵字第33
48號），提起抗告，本院裁定如下：
    主  文
抗告駁回。
    理  由
一、抗告意旨略以：抗告人即被告陳建國（以下稱被告）有正常
    工作，請求給予自費戒癮治療及緩起訴處分，為此，提出抗
    告請求撤銷原裁定等語。
二、按毒品危害防制條例第20條第1項規定，犯第10條之罪者，
    檢察官應聲請法院裁定，令被告入勒戒處所觀察、勒戒，其
    期間不得逾2月。次按毒品危害防制條例第24條第1項，採行
    「觀察、勒戒」與「附條件（含附命完成戒癮治療）之緩起
    訴」並行之雙軌模式，並無「附條件之緩起訴」應優先於「
    觀察、勒戒」之強制規定。而該條例規定之觀察、勒戒處分
    及附命緩起訴處分，何者對於施毒者較為有利，端在何種程
    序可以幫助施用毒品之人戒除施用毒品之行為，尚非可由法
    院逕行認定附命緩起訴處分對施用毒品者係較有利。毒品危
    害防制條例規定之觀察、勒戒處分，係一種針對受處分人將
    來之危險所為預防、矯正措施之保安處分，目的係為斷絕施
    用毒品者之身癮及心癮，並屬強制規定。而該觀察勒戒之程
    序，僅於下列情形可排除適用外：1.依據毒品危害防制條例
    第24條第1項規定，於檢察官先依刑事訴訟法第253條之1第1
    項、第253條之2之規定，為附條件之緩起訴處分時，不適用
    之；2.或犯第10條之罪者，於犯罪未發覺前，自動向衛生福
    利部指定之醫療機構請求治療，醫療機構依據毒品危害防制
    條例第21條第1項規定，免將請求治療者送法院或檢察機關
    等情，其餘就初犯或觀察勒戒、強制戒治執行完畢3年後再
    犯施用毒品罪之行為人，檢察官即應向法院提出聲請裁定其
    入勒戒處所觀察、勒戒，且凡經檢察官聲請，法院亦僅得依
    法裁定令入勒戒處所執行觀察、勒戒，以查其是否仍有施用
    毒品傾向，並據以斷定幫助受處分人徹底戒毒之方法，尚無
    自由斟酌以其他方式替代之權。
三、經查：
  ㈠被告於民國110年10月20日13時許，在臺中市○○區○○路00號4
    樓之2住處，施用第一級毒品海洛因、第二級毒品甲基安非
    他命等情，業據其於偵查時坦承不諱，而被告為警查獲後所
    採集之尿液，經送驗結果，亦呈嗎啡、甲基安非他命、安非
    他命陽性反應，有臺中市政府警察局第六分局偵辦毒品案件
    尿液檢體對照表、正修科技大學超微量研究科技中心尿液檢
    驗報告在卷為憑，應堪認定。而被告前於99年間因施用毒品
    案件，經法院裁定送勒戒處所施以觀察、勒戒後，因認其無
    繼續施用傾向而於99年2月26日釋放出所，並經臺灣臺中地
    方檢察署檢察官為不起訴處分確定，嗣後雖再有施用毒品案
    件，而經法院判刑之紀錄，然未再有觀察、勒戒或強制戒治
    之紀錄，此有臺灣高等法院被告前案紀錄表在卷可稽，是被
    告本次施用毒品之行為，係於前次觀察、勒戒執行完畢3年
    後再犯之，原審法院依檢察官之聲請，裁定將被告送勒戒處
    所觀察、勒戒，於法自無不合。　　
  ㈡現行毒品危害防制條例第24條第1項，採行「觀察、勒戒」與
    「緩起訴之戒癮治療」並行之雙軌模式，並無「緩起訴之戒
    癮治療」應優先於「觀察、勒戒」的強制規定，檢察官自得
    按照個案情形，依法裁量決定採行何者為宜。又「被告有下
    列情事之一時，不適合為附命完成戒癮治療之緩起訴處分。
    但無礙其完成戒癮治療之期程者，不在此限：一、緩起訴處
    分前，因故意犯他罪，經檢察官提起公訴或判決有罪確定。
    二、緩起訴處分前，另案撤銷假釋，等待入監服刑。三、緩
    起訴處分前，另案羈押或執行有期徒刑。」戒癮治療認定標
    準第2條第2項亦定有明文。查被告因犯販賣第一級毒品罪、
    轉讓第一級毒品罪，經臺灣臺中地方檢察署檢察官以110年
    度偵字第34323號、第38756號提起公訴，此有臺灣高等法院
    被告前案紀錄表及起訴書在卷可稽，核與前述戒癮治療認定
    標準第2條第2項所稱因故意犯他罪，經檢察官提起公訴之情
    相符，則檢察官認被告不適合為附命完成戒癮治療之緩起訴
    處分，而向法院提出聲請裁定被告入勒戒處所觀察、勒戒，
    並無不當或違法。從而，本件抗告為無理由，應予駁回。
據上論斷，應依刑事訴訟法第412條，裁定如主文。
中　　華　　民　　國　　111 　年　　3 　　月　　16　　日
           刑事第六庭    審判長法　官  張  靜  琪
　　　　　　　　　　　  　　   法　官  許  冰  芬
 　　　　　 　　　　　　　　　 法　官  鍾  貴  堯                          
以上正本證明與原本無異。     
不得再抗告。
                               書記官  何  佳  錡

中　　華　　民　　國　　111 　年　　3 　　月　　16　　日